臺灣彰化地方法院刑事判決　　　　　　 100年度訴字第1388號
公　訴　人　臺灣彰化地方法院檢察署檢察官
被　　　告　黃建強
上列被告因違反毒品危害防制條例案件，經檢察官提起公訴（
100 年度毒偵字第1576號），於本院準備程序中，被告就被訴事
實為有罪之陳述，經合議庭裁定改行簡式審判程序，本院判決如
下：
    主  文
黃建強施用第一級毒品，累犯，處有期徒刑玖月。又施用第二級
毒品，累犯，處有期徒刑陸月。應執行有期徒刑壹年。
    犯罪事實
一、黃建強前因施用毒品案件，經本院裁定送觀察、勒戒後，因
    認無繼續施用毒品之傾向，於民國90年2 月8 日執行完畢釋
    放，並由臺灣彰化地方法院檢察署檢察官以90年度毒偵字第
    358 號為不起訴處分確定。復於前開觀察、勒戒執行完畢釋
    放後5 年內之93年間，因施用毒品案件，經本院以93年度訴
    字第832 號判決處有期徒刑7 月、4 月，應執行有期徒刑10
    月確定（第一案）；又因施用毒品案件，經本院以94年度訴
    字第93號判決處有期徒刑8 月、5 月，應執行有期徒刑1 年
    確定（第二案）；再因施用毒品案件，經臺灣高等法院臺中
    分院以95年度上訴字第2900號判決處有期徒刑8 月、7 月，
    應執行有期徒刑1 年1 月確定（第三案），上開第二、三案
    經臺灣高等法院臺中分院以96年度聲減字第1314號裁定減刑
    分別定其應執行刑為有期徒刑6 月、6 月又15日確定，前開
    各案經接續執行，於96年8 月21日縮短刑期執行完畢。詎仍
    不知悔改，復為下列行為：(一)基於施用第一級毒品海洛因之
    犯意，於100 年7 月4 日下午2 時許，在其友人李宏竹位於
    彰化縣花壇鄉三家村住處，以將第一級毒品海洛因摻入香煙
    中點火吸食之方式，施用第一級毒品海洛因1 次（煙蒂1只
    已丟棄而滅失）；(二)另基於施用第二級毒品甲基安非他命之
    犯意，於翌（5 ）日下午3 時許，在其位於彰化縣花壇鄉○
    ○街47巷22號住處，以將第二級毒品甲基安非他命置於玻璃
    球內點火燒烤吸食其產生煙霧之方式，施用第二級毒品甲基
    安非他命1 次（玻璃球1 只已丟棄而滅失）。嗣因檢警另案
    偵查案外人李宏竹涉嫌販賣毒品案件時，發現黃建強與李宏
    竹曾有電話聯絡，於100 年7 月7 日上午6 時25分，持本院
    核發之搜索票，至黃建強位於上址住處執行搜索後，未查獲
    不法情事，然黃建強經依通知於同日到案說明時，於有偵查
    犯罪職權之彰化縣警察局彰化分局花壇分駐所警員發覺前，
    主動供承有施用毒品海洛因及甲基安非他命之犯行，經警徵
    其同意採尿送驗結果，確呈可待因、嗎啡、安非他命及甲基
    安非他命陽性反應，不逃避裁判而自首，因而查獲。
二、案經彰化縣警察局彰化分局報請臺灣彰化地方法院檢察署檢
    察官偵查起訴。
    理  由
一、按除被告所犯為死刑、無期徒刑、最輕本刑為3 年以上有期
    徒刑之罪或高等法院管轄第1 審案件者外，於前條第1 項程
    序進行中，被告先就被訴事實為有罪之陳述時，審判長得告
    知被告簡式審判程序之旨，並聽取當事人、代理人、辯護人
    及輔佐人之意見後，裁定進行簡式審判程序；除簡式審判程
    序及簡易程序案件外，第1 審應行合議審判，刑事訴訟法第
    273 條之1 第1 項、第284 條之1 分別定有明文。本案被告
    黃建強所涉係死刑、無期徒刑、最輕本刑為3 年以上有期徒
    刑之罪或高等法院管轄第1 審案件以外之罪，並於本院行準
    備程序時就被訴事實為有罪之陳述，本院合議庭依前揭規定
    ，經評議結果，裁定改由受命法官獨任行簡式審判程序。又
    簡式審判程序之證據調查，依刑事訴訟法第273 條之2 規定
    ，不受同法第159 條第1 項審判外陳述排除之限制，再被告
    對於卷內之各項證據，亦不爭執證據能力，故卷內所列之各
    項證據，自得作為證據，合先敘明。
二、上揭犯罪事實，業據被告黃建強於警詢、偵查中及本院審理
    時均坦承不諱，且其為警採集之尿液經送檢驗結果，確呈可
    待因、嗎啡、安非他命及甲基安非他命陽性反應等情，有去
    氧核醣核酸條例以外案件接受尿液採樣同意書、彰化縣警察
    局彰化分局委託檢驗尿液代號與真實姓名對照認證單及詮昕
    科技股份有限公司出具之濫用藥物尿液檢驗報告各1 紙在卷
    可稽。此外，復有員警職務報告、本院搜索票影本各1 紙、
    彰化縣警察局彰化分局搜索筆錄、扣押物品目錄表及無應扣
    押之物證明書各1 份在卷可資佐證。足徵被告之自白確與事
    實相符，堪以採信。綜上，本案事證明確，被告上開犯行洵
    堪認定。
三、按施用第一、二級毒品為犯罪行為，毒品危害防制條例第10
    條定有處罰明文。故施用第一、二級毒品者，依前揭規定本
    應科以刑罰，惟基於刑事政策，對合於一定條件之施用者，
    則依同條例第20條、第23條之規定，施以觀察、勒戒及強制
    戒治之保安處分。又毒品危害防制條例於92年7 月9 日修正
    公布，自93年1 月9 日施行，其中第20條、第23條將施用毒
    品之刑事處遇程序，區分為「初犯」及「5 年內再犯」、「
    5 年後再犯」。依其立法理由之說明：「初犯」，經觀察、
    勒戒或強制戒治後，應為不起訴處分或不付審理之裁定；經
    觀察、勒戒或強制戒治執行完畢釋放後，「5 年內再犯」者
    ，因其再犯率甚高，原實施之觀察、勒戒及強制戒治既已無
    法收其實效，爰依法追訴或裁定交付審理。至於經觀察、勒
    戒或強制戒治執行完畢釋放後，「5 年後再犯」者，前所實
    施之觀察、勒戒或強制戒治已足以遮斷其施用毒品之毒癮，
    為期自新及協助其斷除毒癮，仍適用「初犯」規定，先經觀
    察、勒戒或強制戒治之程序。從而依修正後之規定，僅限於
    「初犯」及「5 年後再犯」二種情形，始應先經觀察、勒戒
    或強制戒治程序。倘被告於5 年內已再犯，經依法追訴處罰
    ，縱其第3 次（或第3 次以上）再度施用毒品之時間，在初
    犯經觀察、勒戒或強制戒治執行完畢釋放5 年以後，已不合
    於「5 年後再犯」之規定，且因已於「5 年內再犯」，顯見
    其再犯率甚高，原實施觀察、勒戒或強制戒治，已無法收其
    實效，即應依該條例第10條處罰。至於第3 次（或第3 次以
    上）施用毒品之時間，是否宜有期間限制？以多久為適宜？
    則分屬刑事政策、專門醫學之範圍，非審判機關所能決定，
    有待循立法途徑解決（最高法院97年度第5 次刑事庭會議決
    議及97年度臺非字第348 、390 、405 、406 、423 號判決
    意旨參照）。本件被告前曾因施用毒品案件，經本院裁定送
    觀察、勒戒後，因認無繼續施用毒品之傾向，於90年2 月8
    日執行完畢釋放，又於前開觀察、勒戒執行完畢釋放後5年
    內之93年間，因施用毒品案件，經本院以93年度訴字第832
    號判決處有期徒刑7 月、4 月，應執行有期徒刑10月確定等
    情，有臺灣高等法院被告前案紀錄表及在監在押全國紀錄表
    各1 份在卷足憑。雖本件被告施用毒品行為之時間（100 年
    7 月4 、5 日），距其於90年2 月8 日觀察、勒戒執行完畢
    經釋放後已逾5 年，惟其既已經觀察、勒戒之執行，且於觀
    察、勒戒執行完畢釋放後5 年內之93年間，再犯施用毒品罪
    ，經依法追訴處罰，依前述說明，即與毒品危害防制條例第
    20條所定「5 年後再犯」之情形不相符合，自應由本院依法
    審理判決。
四、查海洛因、甲基安非他命分別係毒品危害防制條例第2 條第
    2 項第1 、2 款所稱之第一、二級毒品，依法均不得持有、
    施用。故核被告所為，係犯毒品危害防制條例第10條第1項
    之施用第一級毒品罪及同條第2 項之施用第二級毒品罪。被
    告為施用毒品海洛因、甲基安非他命而持有之低度行為，各
    為其施用之高度行為所吸收，均不另論罪。其所犯上開施用
    第一級毒品罪及施用第二級毒品罪之犯意各別，行為互殊，
    應予分論併罰。又被告前曾因施用毒品案件，經本院以93年
    度訴字第832 號判決處有期徒刑7 月、4 月，應執行有期徒
    刑10月確定（第一案）；又因施用毒品案件，經本院以94年
    度訴字第93號判決處有期徒刑8 月、5 月，應執行有期徒刑
    1 年確定（第二案）；再因施用毒品案件，經臺灣高等法院
    臺中分院以95年度上訴字第2900號判決處有期徒刑8 月、7
    月，應執行有期徒刑1 年1 月確定（第三案），上開第二、
    三案經臺灣高等法院臺中分院以96年度聲減字第1314號裁定
    減刑分別定其應執行刑為有期徒刑6 月、6 月又15日確定，
    前開各案經接續執行，於96年8 月21日縮短刑期執行完畢等
    情，有臺灣高等法院被告前案紀錄表及在監在押全國紀錄表
    各1 份在卷可憑，其於有期徒刑執行完畢後，5 年內故意再
    犯本件有期徒刑以上之前開各罪，均構成累犯，各應依刑法
    第47條第1 項之規定加重其刑。再被告因檢警另案偵查案外
    人李宏竹涉嫌販賣毒品案件時，發現其與案外人李宏竹曾有
    電話聯絡，而於100 年7 月7 日上午6 時25分，持本院核發
    之搜索票，至其位於上址住處執行搜索後，未查獲不法情事
    ，被告經依通知於同日到案說明時，於有偵查犯罪職權之彰
    化縣警察局彰化分局花壇分駐所警員發覺前，主動供承有施
    用毒品海洛因及甲基安非他命之犯行，經警徵其同意採尿送
    驗結果，確呈可待因、嗎啡、安非他命及甲基安非他命陽性
    反應等情，業據被告於警詢時供述明確，且有員警職務報告
    1 紙、本院搜索票影本1 紙、彰化縣警察局彰化分局搜索筆
    錄、扣押物品目錄表及無應扣押之物證明書1 份在卷可稽（
    見本院卷），堪認被告係對於未發覺之罪自首而受裁判，其
    所犯上開各罪均應依刑法第62條前段規定減輕其刑，並依法
    先加後減。爰審酌被告前有多次施用毒品之前科，素行非佳
    ，且曾因施用毒品經觀察、勒戒後，猶未能深切體認毒品危
    害己身之鉅，及早謀求脫離毒害之道，反而伺機再犯，未見
    有何收斂、警惕之意，無視於毒品對於自身健康之戕害及國
    家對於杜絕毒品犯罪之禁令，所為甚不足取，惟念其施用毒
    品固戕害個人健康至深，然就他人權益之侵害仍屬有限，且
    其犯後於警詢、偵查中及本院審理時均坦承犯行，態度良好
    ，及其犯罪之動機、目的、手段、智識程度、生活狀況等一
    切情狀，分別量處如主文所示之刑，並定應執行之刑，以示
    懲儆。至未扣案之煙蒂及玻璃球各1 只，雖均屬本件供被告
    施用毒品所用之工具，惟業經丟棄而滅失，此據被告供明在
    卷（見本院審判筆錄第6 頁），爰不併予宣告沒收，附此敘
    明。
據上論斷，依刑事訴訟法第273 條之1 第1 項、第299 條第1 項
前段，毒品危害防制條例第10條第1 項、第2 項，刑法第11條前
段、第47條第1 項、第62條前段、第51條第5 款，判決如主文。
本案經檢察官賴政安到庭執行職務。
中    華    民    國   100    年    12    月    21    日
                      刑事第六庭    法    官  黃玉琪
以上正本證明與原本無異。
如不服本判決應於收受判決後10日內向本院提出上訴書狀，並應
敘述具體理由；其未敘述上訴理由者，應於上訴期間屆滿後20日
內向本院補提理由書（均須按他造當事人之人數附繕本）「切勿
逕送上級法院」。
中    華    民    國   100    年    12    月    21    日
                                    書 記 官  林玟君
附錄本案論罪科刑法條全文：
毒品危害防制條例第10條
施用第一級毒品者，處 6 月以上 5 年以下有期徒刑。
施用第二級毒品者，處 3 年以下有期徒刑。